臺灣臺北地方法院民事判決
111年度簡上字第421號
上  訴  人  陳潔希  



被  上訴人  林坤隆  
訴訟代理人  賴彥夫律師
上列當事人間請求返還報酬事件，上訴人對於民國111年5月10日
本院臺北簡易庭110年度北簡字第19992號第一審簡易判決提起上
訴，本院於111年11月9日言詞辯論終結，判決如下：
    主      文
上訴駁回。
第二審訴訟費用由上訴人負擔。
　　事實及理由
一、被上訴人起訴主張：被上訴人係訴外人鑀錹科技股份有限公
    司（下稱鑀錹公司）之負責人，被上訴人前為籌措鑀錹公司
    擴大營運計畫之資金，於民國110年5月8日與上訴人簽訂資
    本籌資顧問委任酬佣合約（下稱系爭契約），約定自簽約日
    起為期4個月，委任上訴人為資本籌資顧問，費用為每月美
    金5,500元，合計美金22,000元，如上訴人協助募集資金成
    功，另可獲得募集資金總額之10％佣金，被上訴人即於110年
    5月10日及同年21日分別以匯款及現金交付方式一次給付上
    訴人全額之顧問酬金。詎上訴人未曾就其籌資狀況及投資人
    資料向被上訴人報告，反而多次向被上訴人透露其生活窘迫
    急需用錢，且上訴人在尚未完成任何資金募集之任務前，竟
    於同年5月25日又要求被上訴人與其另行簽訂企管顧問委任
    合約，要求被上訴人再給付其他名目之酬金，被上訴人因恐
    有受騙之虞而拒絕，卻遭上訴人辱罵，雙方顯已無任何信賴
    基礎，被上訴人遂以口頭及LINE多次向上訴人表達終止契約
    ，並請求返還預付之3個月顧問酬金共計美金16,500元，爰
    依民法第548條、第179條、第184條規定，提起本件訴訟，
    並聲明：上訴人應給付被上訴人美金16,500元，及自起訴狀
    繕本送達翌日起至清償日止，按週年利率5％計算之利息。
二、上訴人則以：系爭契約之當事人為鑀錹公司與上訴人，上訴
    人與被上訴人間無合約關係，被上訴人之訴顯有當事人不適
    格，應駁回被上訴人之訴。又上訴人已提供諸多資本籌資顧
    問服務，鑀錹公司單方面懷疑上訴人而終止契約，不得歸責
    於上訴人，上訴人並無返還已收取報酬之義務等語，資為抗
    辯。
三、原審為上訴人敗訴之判決，上訴人不服提起上訴，並聲明：
    ㈠原判決廢棄；㈡被上訴人於第一審之訴駁回。被上訴人則聲
    明：上訴駁回。
四、得心證之理由：
　㈠查被上訴人主張於110年5月8日與上訴人簽訂系爭契約，約定
    自簽約日起為期4個月，委任上訴人為資本籌資顧問，費用
    為每月美金5,500元，合計美金22,000元，如上訴人協助募
    集資金成功，另可獲得募集資金總額之10％佣金，被上訴人
    於110年5月10日及同年21日分別以匯款及現金交付方式一次
    給付上訴人全額之顧問酬金美金22,000元；被上訴人於110
    年5月31日以LINE向上訴人為終止契約之意思表示，上訴人
    同意終止契約等情，有系爭契約、外匯匯出匯款申請書、LI
    NE對話截圖、收據可稽（見原審卷第15至17、23至25、69頁
    ），復為上訴人所不爭（見原審卷第100頁），首堪認定。
　㈡系爭契約之當事人為兩造：
　　依系爭契約之記載：「委託人：（甲方）林坤隆，受委託人
    ：（乙方）CHIEH-HSICHEN，…」，並由被上訴人及上訴人於
    契約末頁之立約人處簽名（見原審卷第15、16頁），系爭契
    約既記載委託人為被上訴人，受託人為上訴人，並由兩造分
    別簽名，則系爭契約之當事人為兩造，堪可認定。至委託人
    下方記載「公司統編：00000000，公司名稱：鑀錹科技股份
    有限公司」，應係指被上訴人請求協助籌資之公司資料，因
    依一般公司法人簽約實務，如本件係以鑀錹公司為委託人，
    其記載方式應為「委託人：（甲方）鑀錹科技股份有限公司
    ，法定代理人：林坤隆，統一編號：00000000」，立約人處
    之委託人欄亦會為相同之記載，並蓋印公司大小章，系爭契
    約之記載方式顯與上開法人簽約實務不符，顯非以鑀錹公司
    為委託人，上訴人辯稱系爭契約之當事人為鑀錹公司與上訴
    人云云，尚非可採。
　㈢上訴人應返還報酬美金16,500元：
　⒈按稱委任者，謂當事人約定，一方委託他方處理事務，他方
    允為處理之契約；受任人應受報酬者，除契約另有訂定外，
    非於委任關係終止及為明確報告顛末後，不得請求給付；委
    任關係，因非可歸責於受任人之事由，於事務處理未完畢前
    已終止者，受任人得就其已處理之部分，請求報酬；當事人
    之任何一方，得隨時終止委任契約，民法第528條、第548條
    、第549條第1項定有明文。復按無法律上之原因而受利益，
    致他人受損害者，應返還其利益。雖有法律上之原因，而其
    後已不存在者，亦同，民法第179條亦有明文。
　⒉系爭契約記載「（甲方）委託（乙方）為資本籌資顧問，顧
    問費用為美元$5500/月，合約為期4個月，（甲方）於簽約
    後次日，將款項一次性支付至顧問所指定之帳戶…」等語（
    見原審卷第15頁），依上開約定，上訴人擔任資本籌資顧問
    ，係按月計酬，每月報酬為美金5,500元，上訴人需服務4個
    月，始能獲得全額報酬美金22,000元，雖被上訴人一次性支
    付全部報酬予上訴人，此僅約定報酬之給付方式，或可認係
    報酬之預付。再綜觀系爭契約全文，並無關於被上訴人給付
    予上訴人之報酬不得請求退還之約定，既被上訴人委託上訴
    人希望可以為鑀錹公司募集之資金3,000萬元（見原審卷第1
    13頁），尚未到位，足認上訴人尚未完成受任事務，上訴人
    自不得請求全部報酬，而因被上訴人已喪失對受任人即上訴
    人之信任基礎，則被上訴人自得隨時終止系爭契約，且被上
    訴人已於110年5月31日向上訴人為終止契約之意思表示，上
    訴人亦為同意之意思表示（見原審卷第23、25頁），應認兩
    造已合意終止系爭契約，參酌上訴人處理受任之籌資行為時
    間僅1個月，則被上訴人僅就受領第1個月的報酬有法律原因
    ，受領其餘第2、3、4月之報酬因兩造於110年5月31日合意
    終止系爭契約而無法律上原因，故被上訴人依民法第179條
    規定，請求上訴人返還美金16,500元（計算式：5500×3＝165
    00），洵屬有據。
　⒊雖上訴人於原審辯稱，於110年5月8日即已積極聯絡被上訴人
    提供財務相關報表，再由兩造之LINE對話紀錄，及兩造經過
    大量溝通後，於110年5月18日所提出之建議、鑀錹公司經上
    訴人建議後所製作但上訴人認為還有諸多亟待改進之POWERP
    OINT簡介、以及被上訴人提供予鑀錹公司的401報表、損益
    表、資產負債表等資料（見原審卷第113至195頁，下合稱系
    爭籌資服務），上訴人已提供資本籌資顧問之服務，自不負
    返還已受領之報酬云云，然上訴人所進行之系爭籌資服務，
    僅能證明上訴人有對鑀錹公司之財務狀況進行了解，並對募
    集資金之資料與文件提出建議，充其量僅是募集資金之前置
    作業，明顯尚未進入實質募集資金之程序，尚難僅憑上開工
    作項目，遽認上訴人已完成受任事務，復從兩造之陳述，上
    訴人明顯並未就募集資金之實際進度對被上訴人進行報告，
    顯未盡受任人之報告義務，上訴人自有可歸責之事由，上訴
    人既未完成全部募集資金行為，亦未處理受任事務達4個月
    期間，故上訴人不得請求全部報酬美元22,000元；縱認上訴
    人無可歸責事由，然上訴人處理受任事務僅1個月的期間，
    依系爭契約約定，僅能請求第1個月報酬美金5,500元，故上
    訴人辯稱已為被上訴人處理系爭籌資服務工作，不負返還已
    受領之報酬云云，仍非可採。另上訴人上訴後辯稱：被上訴
    人惡意毀約、隱匿洗錢云云，未舉證以實其說，亦無從認定
    與本件終止系爭契約後請求返還第2、3、4月報酬之關聯，
    難為有利上訴人之認定，併此敘明。
　㈣末按遲延之債務，以支付金錢為標的者，債權人得請求依法
    定利率計算之遲延利息；應付利息之債務，其利率未經約定
    ，亦無法律可據者，週年利率為百分之五；給付無確定期限
    者，債務人於債權人得請求給付時，經其催告而未為給付，
    自受催告時起，負遲延責任。其經債權人起訴而送達訴狀，
    或依督促程序送達支付命令，或為其他相類之行為者，與催
    告有同一之效力，民法第233條第1項前段、第203條、第229
    條第2項分別有明文規定。本件被上訴人之請求，核屬無確
    定期限之給付，自應經被上訴人催告未為給付，上訴人始負
    遲延責任。準此，被上訴人請求上訴人給付自起訴狀繕本送
    達翌日即111年1月13日（見原審卷第63頁）起至清償日止，
    按週年利率5％計算之利息，核無不合，併予准許。
五、綜上所述，被上訴人依民法第179條規定，請求上訴人給付
    美金16,500元，及自111年1月13日起至清償日止，按週年利
    率5％計算之利息，應予准許。從而，原審為上訴人敗訴之判
    決，尚無不合，上訴意旨指摘原判決不當，求予廢棄改判，
    為無理由，應駁回其上訴。
六、本件事證已臻明確，兩造其餘攻擊防禦方法及證據，核與判
    決結果不生影響，爰不一一論列，併此敘明。
七、據上論結，本件上訴為無理由。依民事訴訟法第436條之1第
    3項、第449條第1項、第78條，判決如主文。
中　　華　　民　　國　　111 　年　　11　　月　　30　　日
　　　　　　　　　民事第七庭審判長法　官　姜悌文
　
　　　　　　　　　　　　　　　　　法　官　許筑婷　
　
　　　　　　　　　　　　　　　　　法　官　郭思妤
以上正本係照原本作成。
本判決不得上訴。
中　　華　　民　　國　　111 　年　　11　　月　　30　　日
                                  書記官　程美儒